【裁判字號】    93,上易,154
【裁判日期】    950502
【裁判案由】    清償借款
【裁判全文】
臺灣高等法院民事判決                 93年度上易字第154號
上  訴  人  戊○○
            丙○○
共      同
訴訟代理人  王聖舜律師
複  代理人  趙相文律師
上  訴  人  丁○○
被  上訴人  臺灣中小企業銀行股份有限公司
法定代理人  己○○
訴訟代理人  甲○○
上列當事人間清償借款事件，上訴人對於中華民國93年1月13日
臺灣臺北地方法院92年度訴字第4470號第一審判決提起上訴，經
本院於95年4月18日言詞辯論終結，判決如下：
    主  文
上訴駁回。
原判決所命上訴人戊○○、丙○○、丁○○應連帶給付被上訴人
新台幣玖拾陸萬玖仟陸佰拾肆元及如附表1所示之利息、違約
金，減縮為新台幣柒拾萬壹仟玖佰玖拾元及如附表2所示之利
息、違約金。
第一、二審訴訟費用（除減縮部分外）由上訴人負擔。
    事實及理由
壹、程序方面：
一、被上訴人之法定代理人原為王榮周，嗣於本院審理程序中之
    民國（下同）93年7月2日變更為鍾甦生，復於94年10月3日
    、95年1月16陸續變更為張兆順、己○○，業據被上訴人提
    出公司變更登記表為證（見本院卷第113頁及第158至162頁
    ），並具狀聲明承受訴訟（見本院卷第98、156、179頁），
    核無不合，應予准許。
二、按訴訟標的對於共同訴訟之各人必須合一確定者，共同訴訟
    人中一人之行為，有利益於共同訴訟人者，其效力及於全體
    ，不利益者，對於全體不生效力，民事訴訟法第56條第1項
    第1款定有明文。次按民法第275條規定連帶債務人中之一人
    受確定判決，而其判決非基於該債務人之個人關係者，為他
    債務人之利益亦生效力，故債權人以各連帶債務人為共同被
    告提起給付之訴，被告一人提出非基於其個人關係之抗辯有
    理由者，對於被告各人即屬必須合一確定，自應適用民事訴
    訟法第56條第1項之規定（最高法院33年度上字第4810號判
    例參照）。再按民事訴訟法第56條第1項第1款，所謂共同訴
    訟人中一人之行為，有利益於共同訴訟人或不利益於共同訴
    訟人，係指於行為當時就形式上觀之，有利或不利於共同訴
    訟人而言，非指經法院審理結果有利者其效力及於共同訴訟
    人，不利者其效力不及於共同訴訟人而言，故共同訴訟人中
    之一人，對於下級法院之判決聲明不服提起上訴，在上訴審
    法院未就其內容為審判之前，難謂其提起上訴之行為對於他
    共同訴訟人不利，其效力應及於共同訴訟人全體，即應視其
    上訴為共同訴訟人全體所為（最高法院52年度台上字第1930
    號判例參照）。本件被上訴人訴請戊○○、丙○○、丁○○
    （下稱戊○○等3人）連帶給付新臺幣（下同）969,634元及
    如附表1所示之利息、違約金，原審為戊○○等3人敗訴判決
    ，戊○○、丙○○非基於個人事由提起上訴，依前揭判例意
    旨所示，其上訴效力自及於丁○○，亦應列其為上訴人。
三、按於第二審為訴之變更或追加，非經他造同意，不得為之，
    但擴張、減縮應受判決事項之聲明者，不在此限，民事訴訟
    法第446條第1項、第255條第1項第3款分別定有明文。查被
    上訴人依青年創業貸款契約（下稱系爭借款契約）及授信約
    定書之法律關係，於原審請求戊○○等3人連帶給付969,634
    元，及如附表1所示之利息、違約金，經原審為被上訴人勝
    訴之判決，戊○○等3人就此部分提起上訴，嗣被上訴人於
    本院主張因上訴人戊○○於93年4月26日起至94年9月27日止
    ，已陸續償還267,641元，爰減縮起訴之聲明，請求判令戊
    ○○等3人應連帶給付701,993元及如附表2所示之利息、違
    約金，核屬減縮應受判決事項之聲明，並為上訴人等3人所
    同意，依前開規定，自應准許。
貳、實體方面：
一、被上訴人起訴主張：上訴人戊○○於91年9月27日，邀同上
    訴人丙○○、丁○○為連帶保證人，與伊簽訂系爭借款契約
    ，向伊借款1,000,000元，約定借款期間自91年9月27日起至
    97年9月27日止，第1年起每月繳息1次，並自92年10月27日
    起按月平均攤還本息，利息按臺灣銀行基本放款利率7成計
    付，並按該基本放款利率之調整而隨同調整，若上訴人戊○
    ○有任何一宗債務不依約清償本金時，即喪失期限利益，債
    務視為全部到期，逾期清償本金或利息，按借款總額自應償
    還日起，逾期6個月以內部分，按上開利息10%，逾期超過6
    個月部分，按上開利率20%加計付違約金。而上訴人戊○○
    為訴外人艾迪可翰科技股份有限公司（下稱艾迪可翰公司）
    之連帶保證人，因艾迪可翰公司借款期限屆至未按時清償，
    屢經伊催繳仍未清償，上訴人戊○○亦置之不理，則依兩造
    簽訂之授信約定書（下稱系爭約定書）第5條約定，上訴人
    戊○○喪失期限利益，系爭借款視為全部到期等情，爰依系
    爭借款契約、系爭約定書之約定，請求戊○○等3人連帶給
    付969,634元，及如附表1所示之利息、違約金之判決。原審
    判命戊○○等3人如數給付，戊○○等3人不服提起上訴，被
    上訴人於本院聲明：上訴駁回，並減縮起訴聲明為戊○○等
    3人應連帶給付被上訴人701,993元，及如附表2所示之利息
    、違約金。
二、上訴人則以：系爭借款契約之借款人即上訴人戊○○均如期
    繳付本息，並未違約。又系爭借款契約第11條固約定「借款
    人及連帶保證人均願將另訂立之授信約定書視為本契約之一
    部分」，然所謂「另訂立之約定書」，究所何指？係指過去
    曾簽訂之授信約定書？亦係指簽訂系爭借款契約後將另行簽
    訂授信約定書？其語義並不明確；而被上訴人於兩造簽訂系
    爭借款契約前及簽訂時，並未提出系爭約定書供審閱，亦未
    說明該條所謂「另訂立之授信約定書」，即係指系爭約定書
    ，證人乙○○亦證稱：「沒有告知授信約定書為青年創業貸
    款契約內容的一部分」，則兩造間就系爭約定書即係系爭借
    款契約第11條所謂「另訂立之授信約定書」乙節，並無要約
    與承諾之合致，且依消費者保護法（下稱消保法）第11條之
    1第1、2項、第13條第1項、第14條之規定，系爭約定書並不
    構成系爭契約內容之一部分。再者，系爭約定書第5條第1項
    第1款之約定，違反誠信原則及平等互惠原則，依消保法第
    12條第1、2項及民法第247條之1之規定，亦屬無效。縱認本
    件系爭約定書構成系爭契約內容之一部分，然系爭約定書第
    5條第1項所謂「立約人對貴行所負之一切債務」，依系爭約
    定書第1條之定義，原則上係指成立契約時所有已發生之一
    切債務而言，對於將來所發生之債務，並不包括在內，訴外
    人艾迪可翰公司與被上訴人間之進口物資融資契約係在系爭
    借款契約成立後所簽定，上訴人戊○○所負之連帶保證債務
    即非屬系爭約定書第5條第1項所謂「立約人對貴行所負之一
    切債務」，該連帶保證債務之履行縱有所遲延，亦不構成系
    爭借款契約提前到期之事由等語，資為抗辯，並於本院聲明
    ：(一)原判決廢棄。(二)被上訴人在第一審之訴及其假執行之聲
    請均駁回。
三、查被上訴人主張上訴人戊○○於91年9月27日，邀同上訴人
    丙○○及丁○○為連帶保證人，與被上訴人簽訂系爭借款契
    約，向被上訴人借款1,000,000元，約定借款期間自91年9月
    27日起至97年9月27日止，第1年起每月繳息1次，並自92年
    10月27日起按月平均攤還本息，利息按臺灣銀行基本放款利
    率7成計付，並按該基本放款利率之調整而隨同調整，逾期
    清償本金或利息，按借款總額自應償還日起，逾期6個月以
    內部分，按上開利息10%，逾期超過6個月部分，按上開利率
    20%加計付違約金。上訴人戊○○、丙○○、丁○○分別於
    91年3月26日、同年9月27日簽訂系爭約定書。上訴人戊○○
    自91年10月29日起至今，均按月將應給付之款項存入約定之
    帳戶內。而訴外人艾迪可翰公司於92年1月13日，以上訴人
    戊○○及訴外人王葆民、蕭中榮為連帶保證人，與被上訴人
    簽訂進口物資融資契約，並於所簽約之額度內申請動用，詎
    訴外人艾迪可翰公司於借款清償期屆至時未依約全部清償，
    經原法院於92年11月20日以92年度訴字第3803號判決判命上
    訴人戊○○及訴外人王葆民、蕭中榮負連帶給付責任等情，
    業據其提出青年創業貸款契約、借據、授信約定書、繳款明
    細、原法院92年度訴字第3803號民事判決等件為證（見原審
    卷第8至12頁、第62至66頁），且為上訴人所不爭執，自堪
    信為真實。
四、被上訴人主張上訴人戊○○、丙○○曾於91年3月26日為訴
    外人艾迪可翰公司與伊間成立之進口物資融資契約之連帶保
    證債務，另簽訂系爭約定書，而上訴人丁○○則於同年9月
    27日簽訂系爭約定書，且依系爭約定書之約定，已成為系爭
    借款契約內容之一部分；伊與上訴人戊○○所訂系爭借款契
    約，係上訴人戊○○自行選擇貸款銀行，並非無從選擇締約
    對象，亦非無拒絕締約餘地，訴外人艾迪可翰公司未依約清
    償債務，伊亦催告戊○○清償彼等保證債務，否則系爭借款
    契約之債務將喪失期限利益，並未加重戊○○等3人之責任
    ，或有其他重大不利益之情，自無消費者保護法第12條第1
    、2項、民法第247條之1規定之適用，系爭約定書第5條第1
    項第1款規定之「任何一宗債務」自包括系爭借款契約之青
    年貸款契約以外之其他債務，則伊於上訴人戊○○不履行前
    揭保證債務時，伊自得宣告系爭借款契約之青年貸款債務已
    提前到期，上訴人戊○○於92年12月29日、93年3月26日所
    清償之25,364元、56,115元共81,479元，伊依民法第234條
    第1項、第323條規定，行使抵銷權，沖償艾迪可翰公司所欠
    前揭債務之代墊訴訟費用，上訴人戊○○不得將上開款項主
    張清償系爭契約之債務，伊依系爭借款契約、系爭約定書，
    自得請求戊○○等3人給付積欠伊之本息暨違約金等情；戊
    ○○等3人則以前揭情詞置辯。經查：
  (一)上訴人戊○○於91年9月27日邀同上訴人丙○○、丁○○與
    被上訴人簽訂系爭借款契約，上訴人丁○○並於同日簽訂系
    爭約定書，而上訴人戊○○、丙○○為擔保艾迪可翰公司向
    被上訴人進口物資融資之借款債務，早於91年3月26日與被
    上訴人簽訂系爭約定書（原審卷第8、10、11、12頁），依
    上開約定書前言即載明：「立約定書人（即上訴人戊○○、
    丙○○、丁○○）與被上訴人公司約定，立約人對貴行之一
    切受（授）信往來，遵守左列各條款」；其第1條記載：「
    本約定書所稱一切債務，係指立約人對貴行（指被上訴人）
    所負之票據、借款、墊款、保證債務及其他債務，並包括其
    利息、遲延利息、違約金、損害賠償及其他有關費用。」等
    語，是上訴人戊○○、丙○○、丁○○與被上訴人間所有一
    切之受（授）信往來，即凡有關票據、借款、墊款、保證債
    務及其他債務均有該約定書所載內容之適用，另依系爭借款
    契約第11條記載：「借款人（即上訴人戊○○）及連帶保證
    人（即上訴人丙○○、丁○○）均願將另訂立之授信約定書
    視為本契約之一部份。」等語，故本件上訴人戊○○、丙○
    ○於簽訂系爭借款契約時，即已同意將其前已簽立之授信約
    定書納為系爭借款契約之一部份，且該授信約定書所載約定
    適用之範圍亦及於系爭借款契約，故上訴人戊○○、丙○○
    、丁○○所簽訂之上開授信約定書應為系爭借款契約之一部
    分，不因上訴人戊○○、丙○○所簽訂之上開授信約定書偽
    擔任訴外人艾迪可翰公司之連帶保證人時所簽訂，而認上開
    授信約定書所載之約定，不適用於系爭借款契約，何況系爭
    借款約定書第11條所約定：「．．．另訂立之授信約定書」
    並不以於91年9月27日簽訂系爭借款以後所訂者為限，自無
    將系爭約定書排除在外之必要。上訴人戊○○、丙○○辯稱
    其等於91年9月27日以後既未簽立其他授信約定書，系爭約
    定書不構成系爭借款契約內容之一部分云云，殊不足取。
  (二)按定型化契約中之條款違反誠信原則，對消費者顯失公平者
    ，無效；又定型化契約中之條款有下列情形之一者，推定其
    顯失公平：一違反平等互惠原則者二條款與其所排除不予適
    用之任意規定之立法意旨，顯相矛盾者三契約之主要權利或
    義務，因受條款之限制，致契約之目的難以達成者；另依照
    當事人一方預定用於同類契約之條款而訂定之契約，為左列
    各款之約定，按其情形顯失公平者，該部分約定無效二加重
    他方當事人之責任者…四其他於他方當事人有重大不利益者
    …；分別為消費者保護法第12條第1、2項、民法第247條之1
    第2、4款所明文規定。經查，證人即被上訴人承辦系爭貸款
    之承辦人乙○○到庭證稱：「（問：戊○○等3人對保是你
    去對保的？）是的，通常我們請客戶先看借據、青年創業貸
    款、委託書、第一次貸款的人會簽授信約定書，我們都請客
    戶看一遍，如果客戶說沒空，我們會告之金額利率及相關之
    權利義務，…」、「（問：戊○○等3人有無看完全部契約
    ？）因為我們有預約所以不會催促客戶，因此他們有時間看
    完，但不確定他們有沒有看。」（原審卷第80頁至第82頁）
    「上訴人（即上訴人戊○○、丙○○）在簽立青年創業貸款
    之前，即簽立授信約定書．．．沒告知上訴人戊○○貸款若
    有違約，要負連帶清償責任，祇提醒他們注意借據及約定書
    上之字句．．．戊○○於91年9月27日簽訂委託書（原審卷
    第92頁）時，有給戊○○看過（委託書），但並未特別針對
    那一條約定說明，所有權利義務都在借據及委託書上，所以
    未特別告知．．．」（本院卷第65、66頁）；足見上訴人戊
    ○○於簽訂系爭約定書、系爭借款契約書時，均有足夠時間
    閱讀各該契約書之內容，且各該契約書之文字、印刷均易為
    辯識及閱讀，復經上訴人戊○○、丙○○簽名、蓋章無訛，
    又上訴人丁○○於原審亦陳明：「銀行有拿授信約定書與系
    爭借款契約書給我，並叫我看，但我並未仔細看．．．」（
    原審卷第82頁），參證以觀，益見戊○○等3人與被上訴人
    簽訂系爭約定書、系爭借款契約書時間、地點均無不當，尚
    符誠信原則，並無顯失公平之處。次查銀行業在整體經濟活
    動中扮演信用仲介的角色，一方面以本身的信用為基礎，從
    政府、企業、家庭以至於個人等社會廣大階層吸收閒置資金
    ，另一方面又將吸收而來的資金，合理引介給資金需求者，
    以挹注其從事生產性或非生產性活動之需要，藉以促進整體
    經濟的發展，故授信業務為銀行重要業務之一，亦為銀行收
    益之主要來源，而授信業務是否健全，取決於事前對債務人
    信用狀況之審慎評估及事後債權之催討。本件戊○○等3人
    雖抗辯上訴人戊○○就系爭借款均按時清償，並無遲延，縱
    然上訴人戊○○連帶保證之另筆債務未依約清償，被上訴人
    亦無由引用定型化契約內之加速條款，使其喪失期限利益，
    而加重其責任，對渠等有重大之不利益等情。惟依民法第32
    1 條規定，債務人對於一人負擔數宗債務而其給付之種類相
    同者，如其所提出之給付，不足清償全部債額時，由債務人
    於清償時，指定其應抵充之債務，亦即債務人對同一債權人
    於清償債務時有抵充順序之指定權，戊○○固依前開規定行
    使指定權，優先清償本件青年創業貸款債務，然債務人之總
    財產為其所有債務之總擔保，當其中一宗債務無法清償時，
    顯示其信用已呈現不良狀況，並危及債權人之他筆債權，債
    權人為保護其債權受清償，當希冀於債務人仍有資力時能清
    償對其之債權，此乃系爭約定書第5條第1項第1款所定，當
    債務人有任何一宗債務不依約清償本金時，該債務視為全部
    到期，債務人喪失期限利益之目的，否則，銀行任由債務人
    行使清償債務抵充順序指定權時，將造成其一方面受有債務
    未能受償之不利益，一方面復賦予債務人以其資力清償其他
    債務之權利，對銀行言可謂顯失公平，況且系爭約定書第5
    條第1項第1款載明「任何一宗債務」，該文義清晰，債務人
    當不至有混淆之虞，故該款所載「任何一宗債務」，自包括
    立約人對被上訴人所負之任何一宗債務，而非僅限於與簽訂
    該授信約定書同時所簽訂借款契約之該筆借貸。至上訴人戊
    ○○係擔任訴外人艾迪可翰公司連帶保證人時簽訂系爭約定
    書，此為兩造所不爭執，當訴外人艾迪可翰公司未能依約清
    償其積欠被上訴人之債務時，上訴人戊○○雖否認收受被上
    訴人催告之通知，惟當訴外人艾迪可翰公司借款債務視為全
    部到期而未清償時，因系爭約定書之約定，系爭借款契約亦
    將因而喪失期限利益，被上訴人亦於92年6月25日分別發函
    通知戊○○等3人使其等知悉上情，此有被上訴人公司復興
    分行92年6月25日92復興訴字第0625-2號函及收件回執3份（
    原審卷第58、59頁）在卷可考，則上訴人戊○○對被上訴人
    負有2筆債務，若其中1筆未能清償，經被上訴人催討未果，
    將喪失另1筆即系爭借款契約債務之期限利益等情，即為上
    訴人戊○○所知悉且能預估其利害關係，且經被上訴人發函
    催告，系爭借款債務依系爭約定書第5條第1項第1款之約定
    ，因而喪失期限利益，並無加重上訴人責任或其他重大不利
    益之情形；至於上訴人丙○○部分，因系爭約定書第5條第1
    項第1款之約定載明：「任何一宗債務」，上訴人丙○○既
    於閱覽系爭約定書後簽名於上，則其對所擔保上訴人戊○○
    的任何一宗債務未依約清償本金時，均有喪失期限利益約款
    適用之預期，縱使上訴人丙○○不知上訴人戊○○對訴外人
    艾迪可翰公司另負有連帶保證債務，然上訴人丙○○既擔任
    上訴人戊○○之連帶保證人時，應知其係就上訴人戊○○本
    人整體經濟上之信用提供擔保，亦即當上訴人戊○○之信用
    發生問題時，即使其擔任連帶保證人之系爭借款未發生違約
    之情，上訴人丙○○對其因而需履行其保證責任，亦應有所
    預期，蓋債務人之總財產為其所有債務之總擔保，如前所述
    ，當一筆債務發生違約，勢必影響他筆債務之受償，是上訴
    人丙○○因上訴人戊○○另筆連帶債務未能清償，而應履行
    系爭借款之保證責任，當非上訴人丙○○無從預知且未曾加
    以考量，況且本件加速約款之適用結果，僅戊○○等3人喪
    失系爭借款債務之期限利益而應就該筆借款所餘本金即時向
    被上訴人清償之，並未超出戊○○等3人簽訂系爭借款契約
    書所應負之責任而有加重之情形。故戊○○等3人主張該喪
    失期限利益之定型化條款有違反平等互惠原則、並加重其等
    之責任及有其他重大不利益之情形，而抗辯該約款無效，縱
    使該約款有效，所謂「任何一宗債務」亦不包括上訴人戊○
    ○之連帶保證債務等語，實不足採。被上訴人依系爭約定書
    、系爭借款契約，向戊○○等3人請求連帶償還系爭借款債
    務，核屬權利之正當行使，而系爭約定書第5條第1項第1款
    之約定，與系爭借款契約之本質並無不符之處，與連帶保證
    契約亦無悖離目的之情形，既非違反誠信及平等互惠原則，
    又無顯失公平之情，依前揭規定，上揭約定即非無效。
  (三)上訴人戊○○於91年9月27日向被上訴人簽立委託書（原審
    卷第92頁），該委託書第4項約定：「委託人（即上訴人戊
    ○○）存摺存款餘額，不敷支付任何1筆繳款項時，貴行（
    即被上訴人）即不予轉帳，仍依貴行各有關催收規定辦理，
    絕無異議」，查上訴人戊○○於被上訴人所開立000-00-000
    000號帳戶，上訴人戊○○於92年12月26日存入該帳戶18,70
    5元使該帳戶餘額達25,364元（6,659＋18,705=25,364），
    足以繳付乙期系爭借款債務，固提出上開帳戶存摺交易明細
    （本院卷第34頁）為證。惟上開帳戶於92年12月10日各支出
    46,258元、50,000元，而其中46,258元係償還系爭借款債務
    自92年6月27日至92年11月27日之本息；另50,000元係償還
    上訴人戊○○之樂透貸款之債務，此有被上訴人連線作業通
    用查詢（驗證）單、存款交易明細查詢單（本院卷第72、73
    頁）附卷可稽，並為上訴人戊○○所不爭執（本院卷第66頁
    ），信屬實在，則上訴人戊○○於本件訴訟於原審審理中，
    僅繳系爭借款本息至92年11月27日止，至堪認定，再者上開
    帳戶於92年12月26日雖有25,364元之餘額；93年3月24日有
    56,115元之餘額，經被上訴人先後於92年12月29日、93年3
    月24日轉帳各支出25,364元、56,115元，此有該帳存款交易
    明細查詢單（本院卷第53頁）在卷可考，被上訴人主張上訴
    人戊○○既應對訴外人艾迪可翰公司之債務負連帶清償之責
    ，而系爭借款債務亦因上訴人戊○○未依約履行其保證債務
    ，被上訴人乃訴請上訴人戊○○應就訴外人艾迪可翰公司積
    欠之債務負連帶清償之責，經原法院於92年11月20日以92年
    度訴字第3803號判決被上訴人勝訴確定在案，此亦有前揭民
    事判決附卷足稽，再依系爭約定書第5條第1項第1款約定，
    系爭借款債務已喪失期限利益，理由已見前述，則被上訴人
    依前揭委託書第4項約定，本於民法上有關抵銷之規定，將
    上開金額計81,479元（25,364＋56,115=81,479）抵沖前揭
    訴訟事件之訴訟費用，核無不合，上訴人戊○○抗辯其於上
    開期日分別匯入25,364元及56,115元計81,479元應抵償系爭
    借款債務云云，亦非可採。
  (四)上訴人戊○○於本件原審訴訟中，繳付系爭借款債務之本息
    至92年11月27日止，自92年12月27日起即未再繳付本息，此
    有上訴人戊○○繳交系爭借款本息明細（原審卷第85頁）在
    卷可考，而本件經原審判決後，上訴於本院，上訴人戊○○
    繳付自93年4月26日迄94年9月27日之本息，所欠本金為701,
    993元，計息日自9月27日起算，利率3.8%，違約金加計2成
    之起算日為94年9月27日，此有系爭借款債務利息、違約金
    計算表（本院卷第166頁）在卷足憑，並為戊○○等3人所不
    爭執，自堪信為真實。至戊○○等3人於審理中抗辯因加速
    到期關係，方停止繳付系爭借款本息，暨青年創業貸款具公
    共政策目的，與一般商業貸款有別，系爭約定書第5款第1項
    第1款依民法第72條規定，應為無效云云，惟上訴人戊○○
    付系爭借款之責任，依系爭借款契約、系爭約定書尚不因其
    另有債務而減免，至依上訴人戊○○所提「行政院青年輔導
    委員會輔導青年創業要點」，僅規定對於青年創業貸款利率
    有所優惠，尚不及於借款期限之延展及遲延繳付本息責任之
    減免，上訴人戊○○亦不能舉證證明之，戊○○等3人此部
    分辯解，亦不足採。上開系爭借款遲付本息之事實，已符系
    爭約定書第5條第1項第1款之約定，縱不因訴外人艾迪可翰
    公司積欠債務之屆期，系爭借款債務亦喪失期限利益，視為
    全部到期，戊○○等3人亦應負清償系爭借款債務之責。
  (五)按借用人應於約定期間內，返還與所借用物種類、品質、數
    量相同之物。又稱保證者，謂當事人約定，一方於他方之債
    務人不履行債務時，由其代負履行責任之契約；又保證債務
    ，除契約另有訂定外，包含主債務之利息、違約金、損害賠
    償及其他從屬於主債務之負擔；另連帶債務之債權人，得對
    債務人中之一人或數人或全體同時或先後請求全部或一部之
    給付，分別為民法第478條、第739條、第740條、第273條第
    1項所明文規定。查上訴人戊○○向被上訴人借用系爭借款
    ，因其擔任訴外人艾迪可翰公司連帶保證人之債務未能依約
    清償，及系爭借款債務亦未能依約清償，系爭借款債務依系
    爭約定書約定，亦已全部到期，上訴人丙○○、丁○○既為
    上訴人戊○○之連帶保證人，依上開規定，戊○○等3人自
    應就系爭借款債務負連帶清償之責。
五、綜上所述，被上訴人本於系爭借款契約、系爭約定書、連帶
    保證契約，於原審請求戊○○等3人應連帶給付被上訴人如
    附表1所示之本金、利息、違約金，嗣經戊○○等3人上訴並
    清償部分欠款後，被上訴人乃減縮請求戊○○等3人連帶給
    付被上訴人如附表2所示之本金、利息、違約金，為有理由
    ，應予准許。原審為被上訴人勝訴之判決，並依兩造聲請，
    酌定相當擔保金額，而為准、免假執行之宣告，核無不合，
    上訴意旨，指摘原判決不當，求予廢棄改判，為無理由，應
    予駁回。
六、本件事證已臻明確，兩造其餘攻擊防禦方法，及其他未經援
    用之證據，經斟酌，尚無礙於本院前述之認定，無一一論究
    之必要。
七、據上論結，本件上訴為無理由，判決如主文。
中    華    民    國    95    年    5     月    2     日
                  民事第15庭審判長法  官  黃騰耀
                                  法  官  李媛媛
                                  法  官  許文章
正本係照原本作成。
不得上訴。
中    華    民    國    95    年    5     月    9     日
                                  書記官  陳明俐


司法院資訊處製作；財團法人民間司法改革基金會備份。
